【裁判字號】    97,簡上,404
【裁判日期】    980731
【裁判案由】    遷讓房屋等
【裁判全文】
臺灣臺北地方法院民事判決             97年度簡上字第404號
上   訴   人    丁○○
兼訴訟代理人    甲○
被   上 訴人    台灣台北地方法院
法定代理人      丙○○
訴訟代理人      戊○○
                乙○○
上列當事人間請求遷讓房屋事件，上訴人對於民國90年11月15日
本院新店簡易庭90年度店簡字第758號第一審判決提起上訴，本
院判決如下：
    主      文
原判決關於命上訴人遷讓返還房屋，及命給付自民國九十六年八
月十八日起至返還房屋止按月給付新台幣壹萬肆仟貳佰陸拾柒元
，及假執行之宣告，暨訴訟費用之裁判均廢棄。
上開廢棄部分，發回原審法院。
    事      實
一、按第一審之訴訟程序有重大之瑕疵者，第二審法院得廢棄原
    判決，而將該事件發回原法院。但以因維持審級制度認為必
    要時為限，民事訴訟法第451條第1項定有明文。此項規定，
    依同法第436條之1第3項規定，於簡易訴訟程序事件之上訴
    程序準用之。又所謂第一審之訴訟程序有重大之瑕疵因維持
    審級制度認為必要，而得將該事件發回原法院者，係指第一
    審違背訴訟程序之規定，其違背與判決內容有因果關係，或
    因訴訟程序違背規定，不適於為第二審辯論及裁判之基礎而
    言。應適用通常訴訟程序之事件，第一審法院誤為簡易訴訟
    事件，依簡易程序而為第一審判決，應認第一審訴訟程序有
    重大瑕疵，當事人之任何一造，均得依民事訴訟法第197 條
    第1項規定行使責問權（最高法院84年度台上字第2183號判
    決要旨參照）。
二、本件被上訴人訴請上訴人應自坐落於台北市○○區○○段三
    小段146地號土地上之門牌號碼臺北市○○○路○段92巷18弄
    3號2樓房屋遷讓，將該房屋返還被上訴人，並應給付相當於
    不當得利之租金。查上開房屋之交易價格為新台幣（下同）
    810,600元，有鑑定報告附卷可參（本院卷第68頁至第78頁
    ），核本件訴訟標的價額應為810,600元，已超逾民事訴訟
    法第427條第1項規定之新台幣五十萬元，復無同法第427條
    第2項規定應適用簡易訴訟程序之情形，故本件應適用通常
    訴訟程序。上訴人於原審已爭執本件訴訟標的價額超逾新台
    幣五十萬元，不應適用簡易訴訟程序（原審卷第16頁、第27
    頁、第35頁、第58頁），然原審仍依簡易訴訟程序裁判，判
    命上訴人應將上開房屋遷讓交還被上訴人，並應自96年8月
    18日起至返還上開房屋之日止按月給付被上訴人14,267元（
    本院卷第3頁至第5頁），則原審所行程序即有重大瑕疵，並
    經上訴人行使責問權。上訴人提起上訴，仍爭執原審不應行
    簡易訴訟程序即為判決，經本院函詢是否願由本院就本事件
    為裁判，上訴人已具狀表示應將本事件發回原審法院（本院
    卷第93頁），爰審酌簡易訴訟程序相較於通常訴訟程序，程
    序上較為簡略迅速，及本事件原來即應行通常訴訟程序，為
    維持當事人之審級利益，爰將本事件廢棄發回原審法院即本
    院臺北簡易庭。
三、據上論結，本件上訴為有理由，依民事訴訟法第436條之1第
    3 項、第451條第1項，判決如主文。
中    華    民    國    98    年    7    月    31    日
                  民事第三庭  審判長  法  官  丁蓓蓓
                                      法  官  周玉琦
                                      法  官  黃書苑
以上正本係照原本作成。
本判決不得上訴。
中    華    民    國    98    年    7    月    31    日
                                      書記官  蔡月女


司法院資訊處製作；財團法人民間司法改革基金會備份。
